【裁判字號】    97,易,1202
【裁判日期】    970331
【裁判案由】    竊盜等
【裁判全文】
臺灣臺中地方法院刑事判決              97年度易字第1202號
公  訴  人  臺灣臺中地方法院檢察署檢察官
被      告  乙○○
                    （現於臺灣臺中看守所羈押中）
上列被告因竊盜等案件，經檢察官提起公訴（97年度偵字第2872
號、第3952號），被告於本院準備程序中自白犯罪，本院裁定改
依簡式程序審理，判決如下：
    主    文
乙○○冒充公務員而行使其職權，累犯，處有期徒刑伍月，扣案
之偽造警察識別證壹張沒收。又竊盜，累犯，處有期徒刑陸月。
又冒充公務員而行使其職權，累犯，處有期徒刑伍月，扣案之偽
造警察識別證壹張沒收。又竊盜，累犯，處有期徒刑柒月。應執
行有期徒刑壹年陸月，扣案之偽造警察識別證壹張沒收。
    犯罪事實
一、乙○○前因竊盜案件，經法院分別判處有期徒刑6月、5月確
    定，上開2案接續執行，甫於96年1月8日執行完畢，猶不知
    悔改：
(一)、於民國97年1月20日上午8時許，騎乘向友人借用之車牌號碼
    JPO─611號機車，至臺中市建國市場旁之軍用品店購買車用
    警徽1枚，復於同日11時許，騎乘前開機車至臺中縣大里市
    ○○路147號旁，將前開警徽張貼於其所有之興隆超市購物
    卡上，以偽造完成警察識別證1張，適有甲○○騎乘機車經
    過該地，乙○○即持上開偽造之警察識別證，向甲○○佯稱
    係警察，要求甲○○出示證件及停車受檢，並搜索甲○○之
    身體，以此冒充警察之方式，而行使警察臨檢之職權，足以
    生損害於警察機關對於證件管理之正確性及甲○○之權益，
    且於搜索過程中，命甲○○打開機車側掛之行李箱，供其搜
    索。乙○○此時復意圖為自己不法之所有，利用搜索之機會
    ，乘甲○○不注意之際，竊取其皮包內之現金新臺幣（下同
    ）10,000元得手，並花用完畢。
(二)、於97年1月22日上午10時30分許，騎乘車牌號碼JPO─611號
    機車至臺中縣大里市○○路156號前，復持上開偽造之警察
    識別證，向騎乘機車經過該地之丁○○佯稱係警察，並以丁○○身上疑似攜帶危險物品為由，要求丁○○停車受檢，並
    搜索其身體，以此冒充警察之方式，而行使警察臨檢之職權
    ，足以生損害於警察機關對於證件管理之正確性及丁○○之
    權益。乙○○復意圖為自己不法之所有，於搜索過程利用丁○○疏於防備之際，竊取丁○○身上置放於長褲左口袋內之
    現金26,000元得手，並旋即騎乘上開機車離去。然因丁○○
    亦立刻察覺，並騎乘機車在後追趕。嗣於同日上午10時37分
    許，在臺中縣大里市○○路57號前，遭巡邏員警聞聲逮捕，
    當場自乙○○身上起出上開偽造之警察識別證1張及其竊得
    之款項26,000元（業已發還丁○○）。案經媒體報導，甲○○始發覺自己亦同為類似案件之受害者，乃報警處理。
二、案經臺中縣警察局霧峰分局報告臺灣臺中地方法院檢察署檢
    察官偵查起訴。
    理    由
壹、程序方面：
    按簡式審判程序之證據調查，不受刑事訴訟法第159條第1項
    規定之限制，刑事訴訟法第273條之2定有明文。此乃因簡式
    審判程序，貴在審判程序之簡省便捷，故調查證據之程序宜
    由審判長便宜行事，以適當之方法行之即可；又因被告對於
    犯罪事實並不爭執，可認定被告亦無行使反對詰問權之意，
    因此有關傳聞證據之證據能力限制規定無庸予以適用。經查
    本件證人即被害人甲○○、丁○○於警詢中所為之陳述，為
    傳聞證據，然本件訴訟係適用簡式審判程序，有審判筆錄在
    卷可稽，揆諸前開說明，證人甲○○、丁○○於警詢時所為
    之陳述，自得作為認定事實之證據。
貳、實體方面：
一、上開犯罪事實，業據被告乙○○坦承不諱，並經證人甲○○
    、丁○○於警詢中證述明確，且有搜索扣押筆錄、贓物認領
    保管單1紙及照片19張在卷可參，此外復有偽造之警察識別
    證1張扣案可資佐證，是本件事證明確，被告犯行應足認定
    。
二、核被告犯罪事實欄一(一)、(二)所為，均係犯刑法第216、第212
    條之行使偽造特種文書罪、同法第158條第1項之僭行公務員
    罪、同法第320條第1項之竊盜罪。被告犯罪事實欄一(一)之偽
    造特種文書之低度行為，應為行使偽造特種文書之高度行為
    所吸收，不另論罪。被告犯罪事實欄一(一)、(二)所犯刑法第21
    6、第212條之行使偽造特種文書罪、同法第158條第1項之僭
    行公務員罪，為一行為觸犯數罪名之同質想像競合犯，應從
    一重之刑法第158條第1項僭行公務員罪處斷（公訴意旨原認
    係數罪關係，惟經公訴蒞庭檢察官當庭更正為想像競合犯關
    係，見本院第24頁背面）。被告所犯上開僭行公務員罪及竊
    盜4罪間，犯意各別，罪名互殊，應予分論併罰。又被告前
    因竊盜案件，經法院分別判處有期徒刑6月、5月確定，上開
    2 案接續執行，甫於96年1月8日執行完畢，有臺灣高等法院
    被告前案紀錄表及臺灣臺中地方法院檢察署刑案資料查註紀
    錄表各一份在卷可參，其受有期徒刑之執行完畢後，5年之
    內故意再犯有期徒刑以上之本罪，為累犯，應依法各加重其
    刑。爰審酌被告無視其已有多次竊盜犯罪前科，僅因缺錢花
    用，即以冒充警察方式恣意行竊他人財物，足見被告價值觀
    念偏差，主觀違法意識殊值非難，再參以被告已於犯罪後坦
    承犯行，及其犯罪動機、手段、竊取財物之價值多寡、犯罪
    所生危害、智識程度等一切情狀，分別量處如主文所示之刑
    並定應執行刑。扣案之偽造警察識別證1張，係被告所有供
    前揭僭行公務員罪所用之物，業據其於警詢時供承至明，應
    依刑法第38條第1項第2款之規定，宣告沒收。
三、另保安處分係針對受處分人將來之危險性所為之處置，以達
    教化、治療之目的，為刑罰之補充制度，竊盜犯贓物犯保安
    處分條例第3條第1項之規定，即係本於保安處分應受比例原
    則之規範，使保安處分之宣告，與行為人所為行為之嚴重性
    、行為人所表現之危險性及對於行為人未來行為之期待性相
    當之意旨而制定。查本案被告上開竊盜犯行僅有2次，本院
    認對其宣告適當之刑事處分，足對其等產生矯正策勵之作用
    ，非謂一有竊盜行為，即須諭知強制工作不可，且無證據證
    明被告對於犯罪已成其日常之惰性行為而具有犯罪之習性，
    本院因認尚無併予令其入勞動場所強制工作之必要，附予敘
    明。
據上論斷，應依刑事訴訟法第273條之1第1項、第299條第1項前
段，刑法第216條、第212條、第158條第1項、第320條第1項、第
55條、第47條第1項、第51條第5款、第38條第1項第2款，刑法施
行法第1條之1第1項、第2項前段，判決如主文。
本案經檢察官丙○○到庭執行職務。
中    華    民    國    97    年    3     月    31    日
                  刑事第十五庭  法  官  柯雅惠
上正本證明與原本無異。
如不服本判決，應於收受送達後10日內向本院提出上訴書狀（應
敘述具體理由並附繕本）。
上訴書狀如未敘述理由，應於上訴期間屆滿後20日內補提理由書
於本院。
                                書記官  鍾小屏
中    華    民    國    97    年    3     月    31    日
刑法第216條：
行使第210條至第215條之文書者，依偽造、變造文書或登載不實
事項或使登載不實事項之規定處斷。
刑法第212條：
偽造、變造護照、旅券、免許證、特許證及關於品行、能力服務
或其他相類之證書、介紹書，足以生損害於公眾或他人者，處1
年以下有期徒刑、拘役或3百元以下罰金。
刑法第320條：
意圖為自己或第三人不法之所有，而竊取他人之動產者，為竊盜
罪，處 5 年以下有期徒刑、拘役或 5 百元以下罰金。
意圖為自己或第三人不法之利益，而竊佔他人之不動產者，依前
項之規定處斷。
前二項之未遂犯罰之。
刑法第158條第1項：
冒充公務員而行使其職權者，處3年以下有期徒刑、拘役或5百元
以下罰金。


司法院資訊處製作；財團法人民間司法改革基金會備份。
